【裁判字號】    98,訴,871
【裁判日期】    981130
【裁判案由】    違反毒品危害防制條例
【裁判全文】
臺灣雲林地方法院刑事判決               98年度訴字第871號
公  訴  人  臺灣雲林地方法院檢察署檢察官
被      告  甲○○
上列被告因違反毒品危害防制條例案件，經檢察官提起公訴（98
年度毒偵字第4838號），本院於準備程序進行中，因被告就被訴
事實為有罪之陳述，經告知簡式審判程序意旨，並聽取公訴人及
被告之意見後，本院合議庭裁定由受命法官獨任依簡式審判程序
審理，判決如下：
    主  文
甲○○幫助施用第一級毒品，處有期徒刑伍月，如易科罰金，以
新臺幣壹仟元折算壹日。
    事  實
一、甲○○明知海洛因係毒品危害防制條例明文列管之第一級毒
    品，依法不得持有、施用，竟基於幫助施用第一級毒品海洛
    因之犯意，於民國98年8 月26日凌晨某時許，受周宇榛（冒
    名周文凱）委託，在雲林縣西螺鎮埔心里周宇榛友人住處，
    由周宇榛駕駛車牌號碼H6-6665 號自小客車搭載甲○○前往
    雲林縣斗六市「星辰汽車旅館」外，由周宇榛交付新臺幣（
    下同）11,000元予甲○○，甲○○下車代周宇榛向綽號「蠻
    牛」以11,000元之價格，購買海洛因2 包，嗣甲○○上車後
    ，將海洛因2 包交由周宇榛，並返回雲林縣西螺鎮鹿場里鹿
    場169 號甲○○住處施用，以此方式助成周宇榛施用毒品海
    洛因，嗣經警於同日上午11時40分許，在甲○○上開住處為
    警查獲周宇榛，始查悉上情。
二、案經臺灣雲林地方法院檢察署檢察官自動檢舉偵查起訴。
    理  由
一、被告甲○○所犯為死刑、無期徒刑或最輕本刑為3 年以上有
    期徒刑以外之罪，其於準備程序中就被訴事實為有罪之陳述
    ，經告知簡式審判程序之旨，並聽取公訴人之意見後，依刑
    事訴訟法第273 條之1 第1 項規定，進行簡式審判程序，合
    先敘明。
二、訊據被告坦承於上開時間、地點，代證人周宇榛（冒名周文
    凱）向綽號「蠻牛」以11,000元之價格，購買海洛因施用之
    事實，核與證人周宇榛於偵查中證述：我於98年8 月26日凌
    晨某時許，在雲林縣西螺鎮埔心里友人住處，由我駕駛車牌
    號碼H6-6665 號自小客車搭載被告前往斗六星辰汽車旅館路
    邊，我交付11,000元予被告，由被告下車向他人購買海洛因
    ，嗣被告回到車上後，將海洛因2 包交給我，再回到甲○○
    住處施用等語相符（見臺灣雲林地方法院98年度毒偵字第10
    30號卷第9 頁至第10頁），而證人周宇榛因本件施用毒品犯
    行，於98年8 月26日上午11時40分許，在甲○○上開住處為
    警查獲，經警採尿送驗，結果呈海洛因之嗎啡陽性反應，有
    台灣檢驗科技股份公司濫用藥物尿液檢驗報告在卷可稽，目
    前由臺灣雲林地方法院檢察署檢察官以98年度毒偵字第1029
    號偵查中，業經本院依職權調閱上開卷宗查明無誤（影卷外
    放），足認被告上開自白，核與事實相符，堪以採信，故本
    件事證明確，應依法論科。
三、論罪科刑
    被告受周宇榛委託代為購買第一級毒品海洛因，供周宇榛施
    用，即屬對周宇榛施用毒品犯行之助力，所實施者，尚非構
    成要件之行為，應係幫助犯。核被告所為，係犯刑法第30條
    第1 項、毒品危害防制條例第10條第1 項之幫助施用第一級
    毒品罪。被告持有第一級毒品海洛因之低度行為，為幫助施
    用之高度行為所吸收，不另論罪。查公訴人雖起訴被告涉犯
    毒品危害防制條例第8 條第1 項之轉讓第一級毒品罪嫌，然
    按轉讓毒品與受託代買毒品之區別，在於前者有「移轉毒品
    所有權」之意思，後者則該毒品之所有權自始即歸屬於委託
    人，受託代買之人僅係替委託人持有，其將毒品交付與委託
    人，乃係受託代買之當然結果，其間並無「移轉毒品所有權
    」之意思（最高法院85年度台上字第4470號、86年度台上字
    第157 號、88年度台上字第704 號、94年度台上字第1206號
    、95年度台上字第5184號判決意旨參照）。而本件被告僅係
    受周宇榛之託代為購買毒品施用，業經本院認定如前，則被
    告向「蠻牛」購得毒品後，該毒品所有權自始歸屬於周宇榛
    ，被告持有毒品乃受託代買之當然結果，彼此間並無移轉所
    有權之意思，依上開最高法院判決意旨，自不構成轉讓第一
    級毒品罪。公訴意旨認被告係犯轉讓第一級毒品罪，雖有未
    洽，惟起訴事實係被告將毒品交予周宇榛施用之基本社會事
    實同一，爰依法變更起訴法條，並予審理。被告幫助周宇榛
    施用海洛因，為幫助犯，爰依刑法第30條第2 項之規定，減
    輕其刑。又幫助犯係指幫助他人犯罪者，即以正犯犯罪為要
    件，至該他人（正犯）事後是否受刑罰執行，並不影響幫助
    犯之成立，即施用毒品者，雖因施用前5 年未曾受觀察勒戒
    或強制戒治完畢，而未予以施用毒品罪追訴，惟此係讓具有
    成癮性之行為人有戒斷自新機會所設，並未改變施用毒品之
    犯罪本質，則施用毒品者犯後雖僅受觀察勒戒或強制戒治，
    幫助施用者仍具幫助他人犯罪之行為屬性，不受正犯是否經
    刑事訴追而影響，否則幫助他人施用毒品之行為，行為本質
    相同，是否受追訴處罰，卻將取決於正犯為一犯或二犯等個
    人因素而不同，自有未合且非公平；至刑法所定刑之加重或
    減輕，均指法定刑而言，且幫助犯之處罰，僅得按正犯之刑
    減輕之（刑法第30條第2 項），並非絕然附屬正犯所受宣告
    之刑罰，是施用毒品正犯雖未經刑事訴追，仍無礙依施用毒
    品罪所定之刑對幫助犯加以處罰（最高法院92年臺上字第14
    4 號判決意旨參照），是正犯周宇榛此次施用第一毒品之行
    為，目前仍在偵查中，揆諸前揭說明，顯無礙於被告幫助施
    用第一級毒品罪之成立及處罰，併此敘明。爰審酌被告明知
    施用毒品嚴重戕害身心，戒除不易，竟幫助他人取得毒品，
    助長毒品流通，本不宜寬貸，惟念其犯後能坦承犯行，兼衡
    其犯罪之動機、目的、手段、品行、智識程度等一切情狀，
    量處如主文所示之刑，並諭知易科罰金之標準。
據上論斷，應依刑事訴訟法第273 條之1 第1 項、第299 條第1
項前段、第300 條，毒品危害防制條例第10條第1 項，刑法第11
條前段、第30條、第41條前段，判決如主文。
本案經檢察官傅克強到庭執行職務。
中    華    民    國    98    年    11    月    30    日
                  刑事第一庭  法  官  文昌
以上正本證明與原本無異。
如不服本判決應於收受判決後10日內向本院提出上訴書狀，並應
敘述具體理由；其未敘述上訴理由者，應於上訴期間屆滿後20日
內向本院補提理由書（均須按他造當事人之人數附繕本）。「切
勿逕送上級法院」。
                              書記官  張簡純靜
中    華    民    國    98    年    11    月    30    日
附錄本案論罪科刑法條全文：
毒品危害防制條例第10條：
施用第一級毒品者，處6 月以上5 年以下有期徒刑。
施用第二級毒品者，處3 年以下有期徒刑。


司法院資訊處製作；財團法人民間司法改革基金會備份。
